【裁判字號】    97,交聲,300
【裁判日期】    980227
【裁判案由】    聲明異議
【裁判全文】
臺灣臺南地方法院交通事件裁定         97年度交聲字第300號
移送機關    交通部公路總局嘉義區監理所臺南監理站
受處分人
即異議人    甲○○
上列受處分人因違反道路交通管理處罰條例案件，對於交通部公
路總局嘉義區監理所臺南監理站97年3月25日所為之裁決處分（
處分案號：嘉監南字第裁74-S00000000號），聲明異議，本院裁
定如下：
    主  文
異議駁回。
    理  由
一、原處分意旨略以：異議人即受處分人甲○○（下稱異議人）
    於民國97年2月9日14時20分許，駕駛車牌號碼YP-2825號自
    用小客車沿臺南市○○路行駛至與永華路2段口，因支線道
    車未讓幹線道車先行，致與張植詠駕駛車牌號碼UK-0898號
    自小客車發生碰撞，經警製單舉發後，嗣經原處分機關即交
    通部公路總局嘉義區監理所臺南監理站依道路交通管理處罰
    條例（下稱處罰條例）第45條第9款、第61條第3項前段及第
    63 條第1項之規定，裁處異議人罰鍰新臺幣（下同）600元
    ，並記違規點數4點。
二、異議意旨略以：其行經上開路口有停等，並注意東西向無車
    輛駛近，始緩速前行，惟經路口中線三分之二處，突遭張植
    詠駕駛車牌號碼UK-0898號自小客車快速衝出撞擊，本件係
    屬無法防範注意之情事，是原處分顯有錯誤，為此聲明異議
    等語。
三、按汽車駕駛人，爭道行駛，支線道車不讓幹線道車先行者，
    處600元以上1800元以下罰鍰，並記違規點數1點，處罰條例
    第45條第9款、第63條第1項第1款分別定有明文。次按汽車
    行駛至交岔路口，其行進、轉彎，應遵守燈光號誌之指示，
    道路交通安全規則第102條第1項第1款亦規定甚明；而閃光
    紅燈表示「停車再開」，車輛應減速接近，先停止於交岔路
    口前，讓幹道車優先通行後認為安全時，方得續行，道路交
    通標誌標線號誌設置規則第211條第1項第2款亦定有明文。
    所謂「支線道車應讓幹線道車先行」之規定，旨在使幹線道
    車即有道路優先通行權之車輛優先支線道車先行。至支線道
    車是否已讓幹線道車先行，應係以支線道車是否會與幹線道
    車發生衝突、碰撞為其判斷之標準，而非僅以支線道車駕駛
    人之主觀片面之認定作為唯一推論之基礎。易言之，若支線
    道車行駛至交岔路口，而幹線道車未有其他相關事證，足以
    認定有特殊異常行駛之情形（例如：嚴重超速行駛），仍不
    能避免與之發生行車上之衝突、碰撞時，則支線道車之汽車
    駕駛人即難認已讓幹線道車優先通行。因之，縱使支線道車
    之汽車駕駛人主觀上認定業已讓幹線道車優先通行，然尚不
    得據此推論其並未違反應讓幹線道車優先通行之注意義務，
    合先敘明。
四、經查：
（一）異議人於97年2月9日14時20分許，駕駛車牌號碼YP-2825
      號自用小客車沿臺南市○○路行駛至與永華路2段口，與
      張植詠駕駛車牌號碼UK-0898號自小客車發生碰撞，遭警
      舉發支線道車未讓幹線道車先行之違規，有臺南市警察局
      南市警交字第S00000000號舉發違反道路交通管理事件通
      知單附卷可稽，且為異議人所不爭，自屬真實。
（二）依卷附臺南市警察局97年10月8日南市警交字第097503250
      40號函檢送本院之道路交通事故現場圖、道路交通事故調
      查報告表、事故現場照片所載，可認光州路行向（南北向
      ）路口處，係設有閃光紅燈號誌；而永華路（東西向）行
      向之路口處，則設有閃光黃燈號誌，且該號誌設施，於本
      件車禍發生時，均係正常運作，本件光州路來車，就肇事
      地點之交岔路口而言，確係支線道車無疑。則異議人駕車
      由光州路駛入本件肇事地點之交岔路口時，其既屬支線道
      車，且其行向路口並設有閃光紅燈號誌，異議人本應依前
      述道路交通安全規則之規定，遵守燈光號誌之指示，先停
      止於交岔路口讓幹道車先行。然系爭交岔口無論東西向或
      南北向之道路均筆直，視線良好，有卷附現場照片可徵，
      而張植詠於警詢時證稱：行經事故地點時，當時我左側有
      一部車（即YP-2825號自小客車）沿光州路往北駛來，我
      當以為對方會讓我先行通過，就往前繼續行駛，對方沒有
      讓車，我就撞上去了等語（見本院卷第22頁），益證系爭
      兩部車輛應可看見彼此，又異證人亦供稱：事故前我沒有
      看見對方輛自何方駛來等語（參本院卷第21頁），足證異
      議人行經系爭路口時未先停止注意左右來車以禮讓幹道車
      先行，始發生本件碰撞無訛，蓋若有暫停查看，焉有不知
      幹道有車駛近之理？從而，異議人於上開時、地，駕車而
      有支線道車不讓幹線道車先行之違規行為，應可認定。
五、綜上所述，異議人於前述時、地，駕駛上揭自小客車，支線
    道車不讓幹線道車先行之違規事實，既可認定，則原處分機
    關引用處罰條例第45條第9款、第61條第3項前段及第63條第
    1 項第1款之規定，裁處異議人罰鍰600元，並記違規點數4
    點，於法即無不當，本件異議無理由，應予駁回。
六、據上論結，應依道路交通管理處罰條例第87條第2項、道路
    交通案件處理辦法第19條，裁定如主文。
中    華    民    國    98    年    2     月    27    日
                  交通法庭   法  官  廖建彥
以上正本證明與原本無異。
如不服本裁定應於送達後5日內向本院提出抗告狀（應附繕本）
。
                             書記官  吳揆滿
中    華    民    國    98    年    2     月    27    日


司法院資訊處製作；財團法人民間司法改革基金會備份。
